---
title: "Informe Técnico: Algoritmos y Benchmarking en R"
subtitle: "Módulo 2 - Técnicas y Herramientas Modernas"
author: "Los Iraníes"
date: "22 de abril de 2026"
output:
  pdf_document:
    toc: true
    toc_depth: 3
    number_sections: true
    highlight: tango
header-includes:
   - \usepackage{fancyhdr}
   - \pagestyle{fancy}
   - \fancyhead[CO,CE]{Ingeniería Industrial - UNCUYO}
---

\newpage

# Introducción y Objetivos
Este informe técnico detalla la implementación y el análisis de performance de diversos algoritmos utilizando el lenguaje R-Cran. Como estudiante de cuarto año de Ingeniería Industrial, el enfoque de este trabajo no es solo la resolución lógica de problemas, sino la evaluación del costo computacional medido en tiempo de ejecución y uso de recursos[cite: 1].

# Marco Teórico: Benchmarking en R
El benchmarking es una técnica que permite comparar el uso del procesador, la memoria requerida y el tiempo de respuesta entre dos o más algoritmos para una misma tarea[cite: 1]. 

## Herramientas de Medición
Para este informe, se han explorado las siguientes herramientas nativas y externas[cite: 1]:
* **Sys.time()**: Lectura directa del Real Time Clock (RTC) para medir diferencias de tiempo simples[cite: 1].
* **system.time()**: Proporciona el tiempo de usuario, de sistema y el tiempo transcurrido[cite: 1].
* **tictoc**: Una biblioteca que emula la sintaxis de Matlab para cronometrar bloques de código[cite: 1].
* **microbenchmark**: Herramienta avanzada para medir performance con alta precisión y repeticiones múltiples[cite: 1].

# Ejercicio 1.3: Consigna de Trabajo y Metodología
La consigna de este punto implica la revisión exhaustiva de los algoritmos que se presentan a continuación[cite: 1]. La metodología empleada consiste en:
1. Ejecución de los algoritmos en la línea de comandos de la consola de RStudio[cite: 1].
2. Selección de métodos de medición de performance para validar la eficiencia[cite: 1].
3. Construcción de un informe dinámico en formato PDF utilizando RMarkdown[cite: 1].

# Implementación de Algoritmos

## 1.4 Generar un vector secuencia
Se comparó la eficiencia de un bucle `for` tradicional contra la función vectorizada `seq()`[cite: 1].
```{r}
# Caso A: Bucle for con pre-asignación
system.time({
  A <- numeric(50000)
  for (i in 1:50000) {
    A[i] <- (i * 2)
  }
})

# Caso B: Función seq() nativa
system.time({
  B <- seq(from = 2, to = 100000, by = 2)
})
```
*Análisis:* La vectorización en R permite que operaciones masivas se realicen en fracciones de segundo al evitar la sobrecarga de los bucles iterativos[cite: 1, 2].

## 1.5 Implementación de la serie Fibonacci
Se exploró la relación de recurrencia $f_{n+1} = f_n + f_{n-1}$[cite: 1].
```{r}
# Método iterativo con memoria optimizada
n <- 30
system.time({
  fib <- numeric(n)
  fib[1] <- 0
  fib[2] <- 1
  for (i in 3:n) {
    fib[i] <- fib[i-1] + fib[i-2]
  }
})

# Método de función recursiva
fib_recursiva <- function(k) {
  if (k <= 1) return(k)
  return(fib_recursiva(k - 1) + fib_recursiva(k - 2))
}

system.time({ resultado_rec <- fib_recursiva(25) })
```

## 1.6 Análisis del Límite (Bucle While)
Consigna: Determinar cuántas iteraciones se necesitan para superar el valor de 1.000.000 en la serie[cite: 1].
```{r}
fib_while <- c(0, 1)
i <- 2
while (fib_while[i] <= 1000000) {
  i <- i + 1
  fib_while[i] <- fib_while[i-1] + fib_while[i-2]
}
cat("El primer número mayor a 1M es:", fib_while[i])
cat("Pasos necesarios:", i - 1)
```

## 1.7 Método Burbuja vs Ordenación Nativa
Se implementó el algoritmo de intercambio directo (Bubble Sort)[cite: 1].
```{r}
set.seed(123)
vector_desordenado <- sample(1:2000, 2000) # Tamaño sugerido para notar diferencia

bubble_sort <- function(x) {
  n <- length(x)
  for (i in 1:(n - 1)) {
    for (j in 1:(n - i)) {
      if (x[j] > x[j + 1]) {
        temp <- x[j]
        x[j] <- x[j + 1]
        x[j + 1] <- temp
      }
    }
  }
  return(x)
}

system.time({ res_burbuja <- bubble_sort(vector_desordenado) })
system.time({ res_sort <- sort(vector_desordenado) })
```

## 1.8 La penitencia de Newton
Comparativa final entre suma iterativa y la fórmula analítica de Gauss: $\frac{n(n+1)}{2}$[cite: 1, 2].
```{r}
n_newton <- 1e7
# Bucle for
system.time({
  suma_iter <- 0
  for (i in 1:n_newton) { suma_iter <- suma_iter + i }
})
# Fórmula de Gauss
system.time({ suma_gauss <- (n_newton * (n_newton + 1)) / 2 })
```

# Agrupación K-Means en Mantenimiento Industrial
Como valor agregado, se analiza el algoritmo K-medias aplicado a la identificación de clústeres en maquinaria industrial[cite: 1]. El proceso requiere:
1. Normalización de datos (scale)[cite: 1].
2. Elección del número de clústeres (k) mediante el método del codo[cite: 1].
3. Análisis de centroides para mantenimiento preventivo[cite: 1].

# Conclusiones Generales
El benchmarking no determina cuál es el "mejor" algoritmo de forma absoluta, sino cuál es el más conveniente según el recurso físico y el tiempo disponible[cite: 1]. Como ingenieros, priorizar funciones nativas vectorizadas sobre bucles manuales es clave para la eficiencia en sistemas de producción y análisis de datos masivos[cite: 1].

# Bibliografía
* Palma, R., Masera, G., & Echegaray, R. Técnicas y Herramientas Modernas. Universidad Nacional de Cuyo[cite: 1].
* Kabacoff, R. R in Action, Second Edition. Manning Publications[cite: 1].