---
title: "Modulo_2: Algoritmos y Benchmarking"
author: "Ignacio March"
date: "2026-04-01"
output:
  pdf_document: 
    latex_engine: xelatex
  html_document: default
  word_document: default
---

```{r setup, include=FALSE}
knitr::opts_chunk$set(echo = TRUE)
```

## R Markdown
Este es el informe técnico para el Módulo 2, donde analizamos la eficiencia algorítmica y el uso de R-Cran.

## Primeros comandos de R
R es un lenguaje muy parecido a Matlab y permite el trabajo con matrices[cite: 1].

```{r}
A=38
A=40
B=60
C=B-A
C
```

## Uso de datasets internos de R
Usando el comando `data` accedemos a tablas. Podemos elegir columnas específicas usando el signo `$`[cite: 1].

```{r cars}
summary(cars)
```

## Comando Plot
Nos permite graficar datos y asignar nombres a variables[cite: 1].

```{r pressure, echo=FALSE}
plot(pressure, main="Presion del gas ideal", ylab="hPa", xlab="K", type="l")
```

## Funciones estadísticas
Utilizamos `rnorm` para generar una distribución normal[cite: 1].

```{r}
z1 <- rnorm(350, 21, 5)
plot(z1)
w1 <- length(z1)
x1 <- (500:849)
plot(z1, x1)
```

```{r}
hist(z1, main="Histograma de edades", breaks=50)
plot(density(z1))
```

---

## Ejercicio 1 de algoritmos
Consigna: Últimas 3 cifras del DNI (495).

```{r}
DNI=495
Secuencia_dni <- (1:495)
```

## Ejercicio 2: Suma de valores
```{r}
total <- 0
Valor_final <- length(Secuencia_dni)
for(i in 1:Valor_final) {
  total <- total + i
}
total
```

## Ejercicio 3: Repetir en Python
*Nota: Ajusté el rango a 496 para que incluya el último número y coincida con R.*

```{python}
suma = 0
for i in range(1, 496):
    suma += i
print(suma)
```

## Ejercicio 4: Tiempo de ejecución
```{r}
inicio <- Sys.time()
total <- 0
for(i in 1:length(Secuencia_dni)){
  total <- total + i
}
final <- Sys.time()
final - inicio
```

## Ejercicios del profe Palma

### 1.4 Generar un vector secuencia
Comparamos bucle `for` contra función nativa `seq`[cite: 1].

```{r}
system.time({
  A <- numeric(50000)
  for (i in 1:50000) { A[i] <- (i * 2) }
})

system.time({
  B <- seq(from = 2, to = 100000, by = 2)
})
```

### 1.5 Serie de Fibonacci
Implementación iterativa vs. recursiva[cite: 1].

```{r}
n <- 30
# Método 1: Bucle for
system.time({
  fib <- numeric(n)
  fib[1] <- 0; fib[2] <- 1
  for (i in 3:n) { fib[i] <- fib[i-1] + fib[i-2] }
})

# Método 2: Recursiva
fib_recursiva <- function(k) {
  if (k <= 1) return(k)
  return(fib_recursiva(k - 1) + fib_recursiva(k - 2))
}
system.time({ resultado_rec <- fib_recursiva(n) })
```

### 1.6 Definición matemática recurrente (Bucle While)
¿Cuántas iteraciones para superar 1.000.000?[cite: 1]

```{r}
fib_w <- c(0, 1)
i <- 2
while (fib_w[i] <= 1000000) {
  i <- i + 1
  fib_w[i] <- fib_w[i-1] + fib_w[i-2]
}
cat("Número:", fib_w[i], "| Iteraciones:", i - 1)
```

### 1.7 Método burbuja vs Sort
```{r}
set.seed(123)
vec <- sample(1:1000, 1000)

bubble_sort <- function(x) {
  n <- length(x)
  for (i in 1:(n - 1)) {
    for (j in 1:(n - i)) {
      if (x[j] > x[j + 1]) {
        temp <- x[j]; x[j] <- x[j + 1]; x[j + 1] <- temp
      }
    }
  }
  return(x)
}

system.time({ bubble_sort(vec) })
system.time({ sort(vec) })
```

### 1.8 La penitencia de Newton
Comparación de fuerza bruta contra la fórmula de Gauss[cite: 1, 2].

```{r}
n_newton <- 1e7
# Bucle For
system.time({
  s_iter <- 0
  for (i in 1:n_newton) { s_iter <- s_iter + i }
})
# Gauss
system.time({ s_analitica <- (n_newton * (n_newton + 1)) / 2 })
```